【裁判字號】    92,上訴,3343
【裁判日期】    921224
【裁判案由】    侵占等
【裁判全文】
臺灣高等法院刑事判決                          九十二年度上訴字第三三四三號
    上  訴  人  臺灣板橋地方法院檢察署檢察官
    上  訴  人
    即  被  告  戊○○
    被      告  丁○○
右上訴人因被告侵占等案件，不服臺灣板橋地方法院九十一年度訴字第四四０號，中
華民國九十二年七月三十一日第一審判決（起訴案號：臺灣板橋地方法院檢察署九十
年度偵字第一０七七二號、第一二三一一號），提起上訴，本院判決如左：
    主  文
上訴駁回。
    事實及理由
一、本件經本院審理結果，認第一審判決以上訴人即被告戊○○連續意圖為自己不法
    之所有，而侵占對於業務上所持有之物，處有期徒刑一年，如附表所示之物均沒
    收。而被告丁○○為公訴人起訴涉有刑法第三百三十六條第二項之業務侵占、第
    二百二十條、第二百十條之偽造準私文書、第二百十七條第一項之偽造印章等罪
    嫌，因不能證明被告丁○○犯罪而為無罪之諭知。其認事用法及量刑均無不當，
    應予維持，並引用第一審判決書記載之事實、證據及理由（如附件）。
二、被告戊○○上訴意旨請求從輕量刑云云，檢察官則以量刑過輕提起上訴，惟原審
    之量刑已審酌被告戊○○之素行、犯罪之動機、目的、手段、所生危害、本件係
    自首及犯後坦承之態度等一切情狀，其量刑堪稱妥適，此部分被告指摘原判決量
    刑過重，檢察官則認量刑過輕，均無理由，應予駁回。
三、檢察官另循告訴人請求上訴意旨略以：(一)被告戊○○於犯罪後並未賠償被害人之
    損失，犯後態度不佳，且台北縣勞工局執掌職業工會之承辦人金麗慧早已知悉被
    告之犯行，並具文向調查局請求處理，調查局於被告自首前（九十年六月十五日
    ）已知悉被告本件犯罪，是被告戊○○並不符合自首之要件，此函查台北縣勞工
    局可知。(二)被告丁○○與常務監事甲○○協調善後處理之時，已明白向甲○○表
    示戊○○侵占之款項伊有花云云，且表示如由戊○○一人承擔，可讓伊在外面打
    拼還錢等語，有錄音帶可稽，況丁○○於審理中供承上情無訛，原審就被告丁○○部分判決無罪，顯未憑證據，並聲請傳訊證人乙○○、甲○○、丙○○，以證
    明臺北縣電鍍業職業工會係由丁○○創立，成立迄今均由其擔任駐會常務理事，
    統攬所有會務，其對本案侵占犯行顯然知情云云。惟查：
  (一)經本院函詢台北縣政府有關本件戊○○侵占案，據覆：(一)有關工會會員之勞、健
    保費係由勞工保險局及中央健康保險局委託公會代收。(二)該會長期屢次積欠勞、
    健保費用，因該款項係為「代收代付」費用，發生欠繳之情事，應有涉及侵占之
    嫌疑；本府以九十年三月二十三日九十北府勞組字第一０四一六三號函及九十年
    四月十三日九十北府勞組字第一二五七四一號函，分別函請勞工保險局及中央健
    康保險局逕行移送法院強制執行，並副知該會監事會（見本院卷附台北縣政府九
    十二年十一月二十四日北府勞組字第九二０七０二０二０號函）；本院復傳訊證
    人即台北縣勞工局職業工會承辦人金麗慧到庭證稱：「（問：告訴人臺北縣電鍍
    業職業工會侵占的事實你是否知悉？）我們查帳時發現有異，發文勞保局、健保
    局請他們移送司法機關。（問：何時發現？）八十八年底、八十九年初左右。他
    們有欠繳勞保費、健保費時，勞保局、健保局會發文給我們，因為這事項是告訴
    人臺北縣電鍍業職業工會代收的，所以我們有去查帳。（問：勞保局是否向調查
    局發文請求調查？）我沒有發文給調查局，但是台北縣調查站會定時的到我們這
    邊查詢．．．。（是否直接向調查局檢舉？）我們給調查站的東西是工會的帳冊
    、欠費資料。」（見本院九十二年十二月十日審判筆錄），顯見台北縣勞工局並
    未主動向台北縣調查局行文舉發本件戊○○侵占案，而台北縣調查局亦僅是例行
    向台北縣勞工局查詢工會帳冊、欠費等資料，其並未發覺或知悉本件戊○○之犯
    罪甚明，則本件被告戊○○於犯罪未被有偵查權之機關或公務員發覺前，於九十
    年六月十八日具狀向檢察官自首犯行，當係符合自首之規定，檢察官上訴意旨稱
    被告戊○○並不符合自首之規定云云，自非可採。
  (二)被告丁○○於九十年四月二十二日與常務監事甲○○協調處理善後時，雖陳稱戊○○侵占之錢是伊用的，並表示如由戊○○一人擔罪，可讓伊在外打拼還錢等語
    ，並有告訴人提出之錄音帶可證，丁○○於原審審理時亦不否認上情，惟其辯稱
    ：伊意思係指伊對戊○○挪用之款項有責任承擔，並非指伊有使用云云，且訊據
    被告戊○○於偵審中亦均供承係伊侵占挪用，丁○○並無分用等語一致，是被告
    丁○○有無共用挪用款項已非無疑。參諸上開協調錄音內容，常務監事甲○○亦
    有對被告戊○○稱：「你爸說是你用的，你今天要坦白說。」，顯然被告丁○○
    對究竟何人挪用款項之陳述，尚非一致。而被告丁○○亦另稱：「等錢算出來了
    ，不足的是我用去的，沒經過你們的同意，這我來擔，讓你在法律上閃得開，．
    ．．」「這些事我來擔，只要不說偽造的，錢是我用的，你自然就沒事，．．．
    」等語（見一０七七二號偵卷第一四０至一四二頁），已隱約透露父為女隱，願
    代女受過之訊息，從而被告丁○○上開錄音中所陳非可採信。又侵占罪為既成犯
    ，縱如告訴人所指被告丁○○有使用其女侵占所得財物，亦在其女侵占完成後所
    為，亦非當然成立侵占罪之共同正犯，況無其他積極證據足資佐證被告丁○○有
    共同侵占犯行，自難僅憑該次錄音內容據以論斷被告丁○○有與戊○○共犯侵占
    等罪嫌。至證人乙○○雖於本院審理時證稱工會內僅有其與戊○○、丁○○三人
    ，其中戊○○是秘書、丁○○是駐會理事長、常務理事等語（見本院九二年十二
    月十日審判筆錄），惟該證詞僅就被告丁○○
    會駐會常務理事，尚非能以此推定被告丁○○參與侵占犯行，而為被告丁○○不
    利之認定。又本件事證已明，檢察官聲請傳喚前已到案陳述證人之甲○○、丙○○，就相同之事項為訊問，顯無必要，併此敘明。綜上，檢察官上訴執前揭上訴
    意旨指摘原判決不當，均無理由，應予駁回。
據上論斷，應依刑事訴訟法第三百七十三條、第三百六十八條，判決如主文。
本案經檢察官吳慎志到庭執行職務。
中      華    民      國    九十二    年     十二     月    二十四    日
                               臺灣高等法院刑事第十九庭
                                   審判長法  官  許  國  宏
                                         法  官  林  勤  純
                                         法  官  洪  光  燦
右正本證明與原本無異。
如不服本判決應於收受送達後十日內向本院提出上訴書狀，其未敘述上訴之理由者並
得於提起上訴後十日內向本院補提理由書（均須按他造當事人之人數附繕本）。
丁○○不得上訴。
                                         書記官  陳  玉  嬋
中      華      民      國    九十二    年     十二     月    二十四    日
附錄：本案論罪科刑法條全文
刑法第三百三十六條第二項
對於公務上或因公益所持有之物，犯前條第一項之罪者，處一年以上七年以下有期徒
刑，得併科五千元以下罰金。
對於業務上所持有之物，犯前條第一項之罪者，處六月以上五年以下有期徒刑，得併
科三千元以下罰金。
前二項之未遂犯罰之。


司法院資訊處製作；財團法人民間司法改革基金會備份。
